最高法院刑事判決　　　　　　　　　 111年度台上字第1269號
上　訴　人　徐子媗


上列上訴人因加重詐欺等罪案件，不服臺灣高等法院臺中分院中
華民國110 年10月19日第二審判決（110 年度金上訴字第1545號
，起訴案號：臺灣臺中地方檢察署109 年度偵字第33508 號），
提起上訴，本院判決如下：
    主  文
上訴駁回。
    理  由
一、按刑事訴訟法第377 條規定，上訴於第三審法院，非以判決
    違背法令為理由，不得為之。是提起第三審上訴，應以原判
    決違背法令為理由，係屬法定要件，且必須依據卷內訴訟資
    料為具體之指摘，並足據以辨認原判決已具備違背法令之形
    式者，始屬相當。本件原判決綜合全案證據資料，本於事實
    審法院之推理作用，認定上訴人徐子媗有其事實欄所載，自
    民國109 年7 月或8 月間某日起，加入詐欺集團之犯罪組織
    ，而與該犯罪組織其他成員三人以上共同以如其附表二所示
    之方法，向如該附表編號㈠、㈣、㈤所示之被害人黃春枝、
    徐蕙莉及何玉蓮（下稱被害人等）詐欺取財，致被害人等受
    騙匯款後，上訴人再依該詐欺集團上游成員指示提領被害人
    等因受騙而匯入之款項後上繳予該詐欺集團上游成員，而掩
    飾、隱匿詐欺犯罪所得之去向及所在等犯行，因而撤銷第一
    審關於上訴人如其附表一編號㈠、㈤所示及定應執行刑部分
    之科刑判決，改判仍均依想像競合犯之關係，各從一重以刑
    法第339 條之4 第1 項第2 款之三人以上共同詐欺取財罪處
    斷，分別量處如原判決附表一編號㈠、㈤主文欄所示之刑；
    暨維持第一審判決對於上訴人所犯如其附表一編號㈣所示，
    依想像競合犯關係從一重以刑法第339 條之4 第1 項第2 款
    之三人以上共同詐欺取財罪處斷，量處有期徒刑1 年3 月之
    判決，而駁回上訴人就上開部分在第二審之上訴，並就前揭
    撤銷改判部分與駁回上訴部分所處之有期徒刑，合併定其應
    執行有期徒刑1 年7 月，已詳敘其所憑證據及認定之理由（
    上訴人於第一審及原審均已坦承犯行不諱，並未提出否認犯
    罪之辯解），俱有卷存證據資料可資覆按；從形式上觀察，
    原判決並無足以影響其判決結果之違法情形存在。
二、上訴人上訴意旨略以：伊已坦承犯行，犯後態度良好，且已
    與被害人黃春枝、何玉蓮達成和解，同意賠償損害。又伊因
    罹患憂鬱症，且須扶養子女與照顧年邁雙親，經濟狀況不佳
    ，一時失慮始為本件犯行。上訴人並無前科，素行良好，經
    此科刑教訓，爾後當知警惕而無再犯之虞。原審未予從輕量
    刑，並宣告緩刑，以勵自新，自屬不當云云。
三、惟刑之量定，係屬法院得依職權自由裁量之事項，苟於量刑
    時，已以行為人之責任為基礎，並斟酌刑法第57條各款所列
    一切情狀，在法定刑度之內予以裁量，又未濫用其職權，所
    量之刑亦無違公平、比例、罪刑相當及不利益變更禁止原則
    者，即不得遽指為違法。另是否宣告緩刑，依刑法第74條第
    1 項之規定，除所受為2 年以下有期徒刑、拘役或罰金之宣
    告及符合刑法第74條第1 項第1 、2 款所定要件外，尚須法
    院認以暫不執行為適當為要件，始得諭知緩刑，屬原審法院
    得依職權自由裁量之事項，縱未諭知緩刑，亦不得指為違法
    。原判決就刑罰裁量部分，以上訴人之責任為基礎，具體審
    酌上訴人正值青壯，為圖私利而加入詐欺集團，詐取如其附
    表二編號㈠、㈤所示黃春枝、何玉蓮之財物，其行為雖應予
    非難，惟其僅係被動聽命行事，並非上游策劃指使之人，且
    事後並已與黃春枝、何玉蓮成立調解，而略為彌補被害人所
    受損失，及其智識、職業、家庭（須扶養子女及雙親）、經
    濟（與銀行進行債務協商中）及身心狀況（罹患持續性憂鬱
    症及非特定性焦慮症）等一切情狀，分別量處如其附表一編
    號㈠、㈤所示之刑。暨認第一審判決就附表一編號㈣部分，
    於量刑時已依刑法第57條規定，具體審酌上揭犯罪情狀，及
    本件因未能聯繫該部分被害人徐蕙莉而未能促成和解或調解
    等情狀，量處有期徒刑1 年3 月，並無不當，而予以維持，
    並就前揭撤銷改判部分與駁回上訴部分所處之有期徒刑，合
    併定其應執行有期徒刑1 年7 月，既未逾越法定刑度範圍，
    亦無顯然違反罪刑相當、比例或公平原則之情形，自不得任
    意指為違法。又原判決另敘明上訴人因另案涉犯組織犯罪防
    制條例與加重詐欺取財等罪案件，經法院量處有期徒刑1 年
    2 月，與刑法第74條第1 項緩刑要件不符，而無從為緩刑宣
    告之旨。從而，原審未併予諭知緩刑，自難以此指摘為不當
    。本件上訴人上訴意旨所云，均非依據卷內資料具體指摘原
    判決究有如何違背法令之情形，徒就原審量刑職權之適法行
    使，再事爭執，顯不足據以辨認原判決已具備違背法令之形
    式。揆之首揭說明，其上訴均為違背法律上之程式，應併予
    駁回。
據上論結，應依刑事訴訟法第395 條前段，判決如主文。
中    華    民    國   111    年    3     月    17    日
                  刑事第一庭審判長法  官  郭  毓  洲  
                                  法  官  林  靜  芬  
                                  法  官  周  盈  文  
                                  法  官  蔡  憲  德  
                                  法  官  林  英  志  
本件正本證明與原本無異
                                  書記官
中    華    民    國   111    年    3     月    23    日